【裁判字號】    92,附民,445
【裁判日期】    921112
【裁判案由】    損害賠償
【裁判全文】
臺灣高等法院臺中分院刑事附帶民事訴訟判決        九十二年度附民字第四四五號
    原      告  音圓國際股份有限公司
    法定代理人  丙○○
    訴訟代理人  丁○○
                乙○○
    被      告  甲○○
右列被告因違反著作權法等案件（九十二年度上易字第一五九○號），經原告提起附
帶民事訴訟，請求損害賠償，本院判決如左：
    主      文
被告應給付原告新台幣伍拾萬元，及自民國九十二年十月三十日起至清償日止按週年
利率百分之五計算之利息。
    事      實
甲、原告方面
一、聲明：求為判決如主文所示。
二、陳述：
（一）被告係臺中縣清水鎮○○路四○八之五號「太子電業行」獨資商號之負責人，
      前曾販售原告出品之電腦伴唱機，其於民國（下同）九十一年八月間某日，以
      每台新台幣（下同）二萬三千元之價格，向訴外人吳興昌購入機型ＤＡＶ─Ｓ
      五○○之三台電腦伴唱機，被告明知該伴唱機內之ＫＴＶ播放程式即點腦程式
      、「小雨」等三千餘首錄音著作及「五月十一彼下埔」等數十餘首詞曲，均係
      未經著作財產權人即原告之授權或同意而擅自重製之電腦程式著作、錄音及詞
      曲音樂著作，而均屬侵害他人著作財產權之盜版物；亦明知該伴唱機具內擅自
      重製之電腦程式於開機後所顯現如附表所示之商標圖樣，業經原告向經濟部中
      央標準局（現改制為經濟部智慧財產局）申請註冊取得商標專用權（註冊號數
      第八六三五五七號及第一○八九八五號），核准使用於錄放影機、音響等商品
      ，及電腦程式設計、資料處理等商品上，專用期間自八十八年八月十六日起至
      九十八年八月十五日止，及自八十八年四月十六日起至九十八年四月十五日止
      ，竟在未經原告同意或授權之情形下，將上開仿冒之電腦伴唱機三臺放置在該
      電業行內陳列並伺機販售，並應客戶要求開機播放，被告並於九十一年十二月
      初某日，以二萬六千元之價格，將附贈點歌本之仿冒如附表所示商標專用權之
      電腦伴唱機一台售予某一不詳之客戶，而侵害原告對於前揭電腦程式、錄音及
      詞曲之著作財產權及如附表所示之商標專用權。嗣至同年月十一日，原告公司
      之人員至上址，以同一價格向被告購得另一臺仿冒之電腦伴唱機，始獲悉上情
      。
（二）被告之上開犯行，除有違反著作權法之外，亦犯商標法第六十三條之販賣仿冒
      商品罪，上開犯行並經臺灣臺中地方法院論罪科刑，雖被告上訴，但被告對其
      侵害行為亦表承認。按著作權法第八十六條第一項前段已規定：「因故意或過
      失不法侵害他人之著作財產權或製版權者，負損害賠償責任」，商標法第六十
      一條前段亦規定：「商標專用權人對於侵害其商標專用權者，得請求損害賠償
      」。而關於商標專用權侵害之損害賠償，同法第六十六條第一項規定三種計算
      方式，由商標專用權人擇一請求。其中第三款前段即規定：「就查獲侵害商標
      專用權商品零售價單價五百倍至一千五百倍之金額．．．．．．定賠償金額」
      。本件被查獲之侵害原告商標權之電腦伴唱機，其零售價格為二萬六千元，依
      據上開規定，原告至少可請求一千三百萬元之賠償，惟審酌被告之零售商地位
      及原告實際所受損害，原告願減縮請求金額為五十萬元，爰依據商標法上開規
      定及刑事訴訟法第四百八十七條之規定，提起本件訴訟。
三、證據：請求援用刑事訴訟之證據。
乙、被告方面：
一、聲明：求為判決駁回原告之訴。
二、陳述：請求引用刑事訴訟之答辯。又原告請求損害賠償金額之計算方式，被告雖
    無意見，但市場之和解金額一般只約一、二十萬元左右，原告請求損害賠償之金
    額尚屬過高。
三、證據：請求援用刑事訴訟之證據。
丙、本院依兩造聲請，調閱本院九十二年度上易字第一五九○號刑案卷宗。
    理      由
一、本件被告對其確有於上開時、地，先後陳列及販售侵害原告著作財產權與商標專
    用權之電腦伴唱機共二台予某一客戶及原告公司之人員，以及其知悉所販售之電
    腦伴唱機內之電腦程式於開機後，確將顯現如附表所示原告公司享有商標專用權
    之商標圖樣等情，業於本院所受理九十二年度上易字第一五九○號違反著作權法
    等案偵、審中，均供認不諱，核與原告法定代理人莊嘉賓於該案原審法院審理時
    所指述之情節相符，並有統一發票、電視視窗畫面部分摘要、中華民國商標註冊
    證、營業登記資料公示查詢及照片附卷足參。
二、被告於上開刑案經本院審理時，雖否認有何侵害著作權及販賣仿冒商標商品之犯
    行，並辯稱：伊因聽聞音圓公司已經停業，吳興昌又告知此為聯合公司之商品而
    有獲得授權，伊才購入販賣，實不知此已侵害自訴人音圓公司之著作財產權與商
    標，應不為罪云云。然查：
（一）本件被告販賣交付予原告公司人員之前揭電腦伴唱機內確有重製ＫＴＶ播放程
      式即點腦程式、「小雨」等三千餘首錄音著作及「五月十一彼下埔」等數十餘
      首詞曲，而屬原告之電腦程式、錄音及詞曲著作財產權之盜版物品，且該伴唱
      機具內擅自重製之電腦程式於開機後所顯現如附表所示之商標圖樣，業經原告
      公司向經濟部中央標準局（現改制為經濟部智慧財產局）申請註冊取得商標專
      用權（註冊號數第八六三五五七號及第一○八九八五號），核准使用於錄放影
      機、音響等商品及電腦程式設計及資料處理等商品上，專用期間自八十八年八
      月十六日起至九十八年八月十五日止，及自八十八年四月十六日起至九十八年
      四月十五日止，確屬仿冒他人商標之商品等情，已據原告公司法定代理人莊嘉
      賓於上開刑案原審法院審理時指訴甚詳，並有音圓公司之公司執照、營利事業
      登記證、產品型錄、列舉程式播映證明書影本、註冊商標證明、盜版機放映螢
      幕照片、音樂著作授權合約書、詞曲授權授權使用合約書、詞曲使用同意合約
      書、版權支付證明簽收單影本、音樂著作讓與契約書、授權合約書、電視視窗
      畫面部分摘要及中華民國商標註冊證附卷足參。又參以被告自承其乃係向吳興
      昌購入前揭同機型之電腦伴唱機共三臺等語詳實，則堪認被告所購入及售出之
      電腦點唱機共計三臺，確均係侵害他人著作權之物及仿冒他人商標之商品，至
      為卓明。
（二）被告雖以前開情詞辯稱其不知伴唱機三台內所重製之電腦程式、錄音及詞曲業
      已侵害音圓公司之著作權及商標權云云。惟查，原告公司縱曾停業，但公司之
      法人人格仍屬存在，尚不能因此即認定該公司所依法取得之著作財產權與商標
      專用權，已歸消滅而不受法律保護。再，將上開三台電腦伴唱機賣給被告之業
      務員吳興昌，已於九十一年九月十日死亡，此係被告於該案原審法院所供述之
      事實，並有被告於本院所提出之死亡證明書影本一紙在卷可證，被告辯稱吳興
      昌曾向伊告知此為聯合公司之商品而有獲得授權，伊才購入販賣乙節，其真實
      性如何，固無從向吳興昌查證，惟原告公司並未授權聯合公司販賣上開商品，
      業據原告公司法定代理人莊嘉賓於原審法院指述甚明。被告於上開刑案原審法
      院初訊時，亦係供稱：「．．．．．．在業界裡面有人說音圓公司已經停產了
      ，因為客戶一直跟我要這樣的機器，而業務本身沒有跟我講的很清楚，．．．
      ．．．我之前有賣過音圓公司的產品」等語（見原審卷宗第三六頁），此與被
      告嗣後所為之上開辯解亦非相符。且上開三台電腦點唱機於機身及播放內容均
      無聯合公司之商標圖樣，此亦係被告所無可爭辯之事實。被告復未能就其此部
      分所辯，舉證以實其說，依據上開各情，被告辯稱吳興昌曾經告知此為聯合公
      司之商品而有獲得授權，伊才購入販賣云云，自非可採。縱有其另外辯稱之「
      聯合公司點唱機之歌本，封面有音圓符號」乙情，亦非得據為認定被告確實不
      知已有侵害自訴人音圓公司之著作財產權與商標專用權之確切證明。復據被告
      於上開刑案原審法院供承：「我曾販售音圓公司之同一商品，後來市場上已沒
      有銷售他們的機器，業界說音圓公司有授權聯合公司，吳興昌說這產品和聯合
      公司是一樣的，我向吳先生進了這樣的機器三台，賣了一台後，有人跟我說這
      有觸犯版權問題，有一台是自訴人他們買走了，店內還剩一台，因為已經進了
      機器，不得已才賣掉，買進這三台機器後，店內有陳列一台，一般客人購買時
      都會要求要試唱，我才會試播，賣給自訴人公司那台應該有試播，通常客人都
      會要求試播，否則我不會主動播放，因為沒有試播他們也不會買」等情在卷。
      依據被告係販賣點唱機之業者，及前曾販售原告公司之同一商品點唱機等情以
      觀，應堪認定被告知悉其所購入之電腦點唱機內之電腦程式及歌曲等，確有原
      告公司之前揭著作財產權，而屬重製物，且應於試播該點唱機時，已依開機畫
      面而得知該機具內重製之電腦程式亦有侵害自訴人如附表所示商標專用權甚明
      。被告以前揭情詞置辯，即非可採。
三、綜上所述，本件被告上開所為，除有違反著作權法而侵害原告之著作財產權外，
    亦犯有商標法第六十三條之販賣仿冒商標商品罪。原告之上開陳述，應堪信為真
    正。按「商標專用權人對於侵害其商標專用權者，得請求損害賠償」，此於商標
    法第六十一條前段定有明文。而關於商標專用權侵害之損害賠償，同法第六十六
    條第一項規定三種計算方式，由商標專用權人擇一請求，其中第三款前段即係規
    定：「就查獲侵害商標專用權商品零售價單價五百倍至一千五百倍之金額．．．
    ．．．定賠償金額」。茲查本件被查獲之侵害原告商標權之電腦伴唱機，其零售
    價格為二萬六千元，此為兩造所不爭，依據上開規定，原告至少可向被告請求一
    千三百萬元之賠償。雖同條文第二項規定，前項賠償金額顯不相當者，法院得予
    酌減之，惟審酌本件被告之零售商地位及侵害原告商標專用權之情形，以及原告
    實際所受損害，原告自願減縮請求之金額即五十萬元，應無求償金額顯不相當之
    情事。被告辯稱：市場之和解金額一般只約一、二十萬元左右，原告請求損害賠
    償之金額過高云云，尚非可採。從而，原告依據商標法之上開規定，請求被告給
    付原告五十萬元，及自起訴狀繕本送達翌日即九十二年十月三十日起至清償日止
    按週年利率百分之五計算之利息，其請求為有理由，應予准許。
四、據上論結，應依刑事訴訟法第五百零二條第二項，判決如主文。
中      華      民      國      九十二     年    十一     月    十二    日
                                  臺灣高等法院臺中分院刑事第三庭
                                        審判長法  官  陳  朱  貴
                                              法  官  胡  忠  文
                                              法  官  廖  柏  基
右正本證明與原本無異。
不得上訴。
                                              書記官  詹  錫  朋
中華      民      國      九十二     年    十一     月    十二    日
                                                                        Ｉ


司法院資訊處製作；財團法人民間司法改革基金會備份。
